ACORDAO-COMPLETO-2503787

ACÓRDÃO 15125/2021 ATA 33/2021 - PRIMEIRA CÂMARA

VISTOS, relatados e discutidos estes autos de recursos de reconsideração interpostos por Marcia Regina Sartori Damo e Breno Einstein Figueiredo; contra o Acórdão 4520/2020-TCU-Primeira Câmara;
ACORDAM os ministros do Tribunal de Contas da União, reunidos em Sessão da 1ª Câmara, diante das razões expostas pelo relator, em:
9.1. não conhecer do recurso de reconsideração interposto por Marcia Regina Sartori Damo, com fundamento no art. 32, parágrafo único, da Lei 8.443/1992, e nos arts. 277, inciso I, e 285, § 2º, do Regimento Interno do TCU, por restar intempestivo e não apresentar fatos novos;
9.2. conhecer do recurso de reconsideração interposto por Breno Einstein Figueiredo, sem atribuição de efeito suspensivo, com fundamento no art. 32, parágrafo único, da Lei 8.443/1992, e nos arts. 277, inciso I, e 285, § 2º, do Regimento Interno do TCU;
9.3. restituir os autos à Serur para exame do recurso interposto por Breno Einstein Figueiredo; e
9.4. encaminhar cópia desta deliberação aos recorrentes.

Recursos de reconsideração interpostos em face de decisão que julgou as contas dos recorrentes irregulares e os condenou em débito.

Primeira Câmara

Prefeitura Municipal de Araponga/MG.

3. Recorrentes: Marcia Regina Sartori Damo (XXX.669.809-XX); Breno Einstein Figueiredo (XXX.950.601-XX).

13.1. Ministros presentes: Walton Alencar Rodrigues (Presidente), Benjamin Zymler, Vital do Rêgo (Relator) e Jorge Oliveira.
13.2. Ministros-Substitutos presentes: Augusto Sherman Cavalcanti e Weder de Oliveira.

ACORDAO-COMPLETO-2516672

Acórdão 804/2022 - Primeira Câmara

VITAL DO RÊGO

Ministro Walton Alencar Rodrigues.

Trata-se de recursos de reconsideração interpostos por Marcia Regina Sartori Damo e Breno Einstein Figueiredo contra o Acórdão 4520/2020-TCU-Primeira Câmara (peça 37) , por meio do qual esta Corte de Contas, dentre outros, julgou irregulares as contas dos recorrentes, bem como aplicou-lhes a multa prevista no artigo 58, inciso I, da Lei 8.443/1992.
2.	A Secretaria de Recursos (Serur) , na manifestação constante da peça 69, que contou com o aval do corpo diretivo daquela unidade especializada (peças 70 e 71) , ao se manifestar sobre a admissibilidade do recurso interposto por Marcia Regina Sartori Damo, apontou a intempestividade da peça recursal e fez outras observações, conforme excerto a seguir transcrito, in verbis:
 (...) 
Cumpre ressaltar que a notificação realizada por meio do Ofício 17002/2020-TCU/Seproc (peça 49) não é válida para a aferição da tempestividade, tendo em vista que foi devolvida pelos Correios, conforme expediente de peça 54. Desta forma, levou-se em consideração o acesso de vista/cópia em 19/5/2020 (peça 56) , restando suprida a ausência da ciência da decisão recorrida.
Este exame de tempestividade deve observar as Portarias-TCU 61/2020 e 71/2020, as quais estabelecem a suspensão dos prazos processuais durante o período de 23/3/2020 a 20/5/2020.
Nesse sentido, a presente análise considera o lapso temporal ocorrido entre a autorização de vista/cópia (19/5/2020, peça 56) e o dia 23/3/2020, bem como aquele compreendido entre 20/5/2020 e a interposição do recurso em exame (24/6/2020, peça 65) .
Assim, considerando que "a data de início do prazo é contada a partir do primeiro dia em que houver expediente no Tribunal", nos termos do art. 19, § 3º, da Resolução/TCU 170/2004, com relação ao primeiro lapso temporal, não há que se falar em transcurso de prazo, visto que o acesso aos autos se deu dentro do período de suspensão e, quanto ao segundo, transcorreram 35 dias.
Ante o exposto, o apelo foi interposto após o total de 35 dias, devido ao que se conclui por sua intempestividade.
Ademais, registre-se que o recurso foi assinado eletronicamente.
2.2.1. Em sendo intempestivo, houve superveniência de fatos novos? Não
Para análise do presente requisito, verifica-se oportuno a realização de breve histórico dos autos. 
Trata-se de Tomada de Contas Especial (TCE) instaurada pelo Ministério da Integração Nacional (MIN) em desfavor de Antônio Augusto de Araújo Filho, ex-prefeito de Araponga/MG, gestão 2009/2012, em razão da omissão no dever de prestar contas quanto aos recursos repassados àquele Município, por força dos Convênios 723083/2009, 724974/2009 e 715349/2009, celebrados com o supracitado ministério, que tiveram por objeto a aquisição de patrulha mecanizada (trator e implementos agrícolas) . 
Em essência, restou configurada nos autos, especificamente em relação à recorrente, Secretária de Programas Regionais do MIN, a celebração de convênios com o mesmo objeto (723083, 724974 e 715349/2009) , no mesmo dia, sem prévia aprovação da assessoria jurídica, em afronta ao art. 38, parágrafo único, da Lei 8.666/1993, mesmo após a determinação feita no Acórdão 384/2009-TCU-Plenário, e sem análise técnica prévia adequada da transferência de R$ 300 mil para a compra de três tratores, incluindo os benefícios esperados e as alternativas existentes a essa ação (artigo 31, da Portaria Interministerial MP/MF/MCT 127/2008) , tendo em vista que as notas técnicas 206, 207 e 208, de 23/12/2009, são peças meramente formais, sem conteúdo relevante, e remetem apenas à compra de um trator, conforme consignado no voto condutor do acórdão condenatório (peça 38, p. 1 e 4) . 
Diante disso, os autos foram apreciados por meio do Acórdão 4520/2020-TCU-Primeira Câmara (peça 37) , que, ao que interessa para essa análise, julgou irregulares as contas da responsável, aplicando-lhe multa do artigo 58, inciso I, da Lei 8.443/1992. 
Devidamente notificada, a recorrente interpõe a presente peça recursal intempestiva.
Preliminarmente, faz-se mister ressaltar que o artigo 32, parágrafo único, da Lei 8.443/92, estatui que "não se conhecerá de recurso interposto fora do prazo, salvo em razão de superveniência de fatos novos, na forma do Regimento Interno". 
Regulamentando esse dispositivo, o artigo 285, § 2º, do RI/TCU dispõe que "Não se conhecerá de recurso de reconsideração quando intempestivo, salvo em razão de superveniência de fatos novos e dentro do período de cento e oitenta dias contado do término do prazo indicado no caput, caso em que não terá efeito suspensivo". 
Para que o presente recurso possa ser conhecido, uma vez interposto dentro do período de cento e oitenta dias, torna-se necessária a superveniência de fatos novos. 
Na peça ora em exame (peça 65 e 66) , a recorrente argumenta, em síntese, que: 
a) está prescrito o prazo quinquenal para a pretensão punitiva do TCU, visto que a suposta conduta se deu 24/12/2009 e a determinação da citação ocorreu em 6/6/2016, conforme entendimento do Supremo Tribunal Federal (STF) no MS 35512 e no MS 32201 (peça 65, p. 3-6) ; 
b) em observação à Lei 8.666/1993 e à Portaria Interministerial 127/2008, o Ministério da Integração Nacional estabeleceu orientação geral para a celebração de convênios, MemoCircular 42/2008/SR/MI, de 11/11/2008 (peça 65, p. 7) ; 
c) o Parecer Jurídico/MI 2273, de 24/11/2008 recomendou minuta padrão de convênio (peça 65, p. 8) ; 
d) o Memorando Circular 13/GM/MI norteou a conciliação da orientação do MPOG com o MemoCircular 30/2009/SECEX/MI (peça 65, p. 9-11) ; 
e) restou clara e expressa a orientação do Ministro de Estado da Integração Nacional, para que os convênios fossem firmados desde que contendo o Plano de Trabalho, Parecer Técnico, Nota de Empenho e CAUC regular, devendo-se utilizar a minuta de convênio padrão já aprovada no ano de 2008, nos termos do Parecer Jurídico 2273. Sendo assim feito (peça 65, p. 11-12) ; 
f) após a publicação do extrato do convênio, remetendo os autos para a CONJUR, que validou os aspectos jurídico-formais, com posterior autorização do liberação dos recursos financeiros (peça 65, p. 12-13) ; 
g) observou os princípios da razoabilidade e da anualidade da execução orçamentária, mediante a celebração de convênios (peça 65, p. 14) ; 
h) aprovação jurídica, ainda que posterior, implica em saneamento da irregularidade, convalidando-se o ato praticado (peça 65, p. 14) ; 
i) sua conduta se deu em atendimento às determinações de seus superiores hierárquicos, inexistindo ilegalidade (peça 65, p. 14-15) ; 
j) não houve intenção premeditada a instrução de três processos com objetivos iguais para o mesmo município, e, embora considerada a possibilidade de unificação, restou afastada pelas limitações técnicas do sistema, seguindo-se com os convênios individuais em favor de um único município por solicitação da Deputada autora das referidas emendas (peça 65, p. 16) ; 
k) as notas técnicas referidas não são documentos meramente formais, eis que abordam, substancialmente, os aspectos técnicos do repasse dos recursos entabulados em cada um dos respectivos convênios (peça 65, p. 17) ; 
l) inexistem defeitos substanciais nas notas técnicas 206, 207 e 208, estando elas em consonância com o exigido no art. 31 da Portaria Interministerial 127/2008 (peça 65, p. 18) ; 
m) não foi responsável pela elaboração das notas técnicas 206, 207 e 208 (peça 65, p. 18) ; 
n) sua conduta não configura dolo ou erro grosseiro (peça 65, p. 19-23) ; 
o) a multa é desproporcional (peça 65, p. 23-25) . 
Requer o reconhecimento da prescrição da pretensão punitiva do TCU e a reforma do acórdão combatido. Ato contínuo, colaciona os seguintes documentos: 
a) Memorando Circular 13/GM/MI (peça 65, p. 9) ; 
b) Memo-Circular 30/2009/SECEX/MI (peça 65, p. 10-11) ; 
c) Mermo-Circular 42/2008/SE/MI (peça 66, p. 1-2) ; 
d) Memorando 291/SECEX/GAB (peça 66, p. 3) ; 
e) Parecer Conjur 2273/2008 (peça 66, p. 4-9) . 
Compulsando aos autos, verifica-se que a maior parte dos documentos trazidos não se caracterizam como fatos novos que permitam o conhecimento do apelo. Isso porque se trata de documentação já constante dos autos (peça 1, p. 8 e p. 138) ao tempo da prolação do Acórdão 4520/2020-TCU-Primeira Câmara, de modo que foram devidamente analisados na instrução da Unidade Técnica (peça 33, item 19-39) e considerados quando do julgamento do mérito em questão. 
No que se refere ao Memorando 291/SECEX/GAB, o 'documento novo' trazido não possui o condão de, nem mesmo em tese, produzir eficácia sobre a irregularidade que ocasionou a condenação imposta pelo Tribunal, por ausência de pertinência temática, visto se tratar de expediente administrativo para fins de consulta. 
Isto posto, observa-se que a recorrente busca afastar sua responsabilidade por meio de argumentos que, ainda que inéditos, não são considerados fatos novos por este Tribunal, conforme consolidada jurisprudência desta Corte (Acórdão 2308/2019-TCU-Plenário, Acórdão 1760/2017-TCU-Primeira Câmara e Acórdão 2860/2018-TCU-Segunda Câmara) .
Com efeito, novas linhas argumentativas representariam elementos ordinários que somente justificariam o seu exame na hipótese de interposição tempestiva do recurso. Entendimento diverso estenderia para cento e oitenta dias, em todos os casos, o prazo para interposição dos recursos de reconsideração e pedido de reexame, tornando letra morta o disposto no artigo 33 da Lei 8.443/92, que estabelece período de quinze dias para apresentação destes apelos. 
A tentativa de se provocar a pura e simples rediscussão de deliberações do TCU com base em discordância com as conclusões deste Tribunal não se constitui em fato ensejador do conhecimento do recurso fora do prazo legal. 
Por todo o exposto, não há que se falar na existência de fatos novos no presente expediente recursal, motivo pelo qual a impugnação não merece ser conhecida, nos termos do artigo 32, parágrafo único, da Lei 8.443/92.
2.3. LEGITIMIDADE
Trata-se de recurso interposto por responsável/interessado habilitado nos autos, nos termos do art. 144 do RI-TCU? Sim
2.4. INTERESSE
Houve sucumbência da parte? Sim
2.5. ADEQUAÇÃO
O recurso indicado pelo recorrente é adequado para impugnar o Acórdão 4520/2020-TCU-Primeira Câmara? Sim
2.6. OBSERVAÇÕES
2.6.1 - Análise da prescrição de pretensão punitiva (multa do art. 58, inciso I, da Lei 8.443/92) A recorrente alega a prescrição da pretensão punitiva uma vez que se passaram mais de cinco anos entre o fato gerador e sua citação. Cita decisões do Supremo Tribunal Federal - MS 35512 e 32201 (peça 65, p. 3-6) . 
Em que pese as decisões proferidas pelo STF sinalizem o entendimento daquela Turma julgadora, seu alcance detém efeito inter partes, não vinculante e sem eficácia erga omnes (Acórdão 2861/2018-TCU-Plenário, Rel. Min. Augusto Sherman) . 
Nessa linha, o TCU continua a aplicar o prazo decenal à questão da persecução sancionatória, conforme o incidente de uniformização de jurisprudência (Acórdão 1441/2016-TCU-Plenário, Rel. Min. Benjamin Zymler) , no qual se fixou o entendimento de que a pretensão punitiva aplicável aos processos de controle externo subordina-se ao prazo geral de prescrição indicado no art. 205 do Código Civil, que é de 10 anos, contado a partir da data da ocorrência da irregularidade, interrompendo-se sua fruição em razão do ato ordinatório do chamamento aos autos - a citação, a audiência ou a oitiva (cf., tb., Acórdão 4790/2016-TCU-Primeira Câmara, 8.801/2016-2ª Câmara, entre outros) . 
Definida a tese aplicável ao caso em comento, e aplicando-se os critérios fixados no Acórdão 1441/2016-TCU-Plenário, observa-se que a prescrição não se operou, no caso concreto.
Na hipótese, trata-se de multa do art. 58 da Lei 8.443/1992 motivada por irregularidades identificadas nos Convênios 723083/2009, 724974/2009 e 715349/2009 descritas no Ofício de Audiência à peça 20. 
No caso de repasses sujeitos a prestação de contas específica, a data de transferência dos recursos ou a data de glosa de despesas são termos adequados para a incidência de encargos legais (art. 9º da IN-TCU 71/2012) , mas não para início da prescrição. Para esta finalidade considera-se, no regime do Código Civil, o dia seguinte ao fim do prazo para a prestação de contas (art. 4º, § 1º, I, da citada IN) , já que, enquanto não exaurido esse prazo, não se pode falar em inércia da Administração-credora (cf. Acórdão 6594/2020-TCU-Segunda Câmara, Min.-Subst. Marcos Bemquerer, e 1.470/2020-TCU-2ª Câmara, Min. Ana Arraes, entre outros) . 
Os ajustes em exame nos autos previam prestação de contas até o dia 10/2/2011 (Convênio 723083/2009 - peça 1, p. 158) e 4/2/2011 (Convênios 724974/2009 - peça 2, p. 230 e 715349/2009 - peça 3, p. 268) . Logo, as prescrições de eventual ressarcimento, apurado a partir das prestações de contas, tiveram início em 11/2/2011 e 5/2/2011. Considerando as datas de 11/2/2011 e 5/2/2011 como termo inicial para contagem dos prazos prescricionais e que a audiência do recorrente foi autorizada por meio do Pronunciamento de Secretário (peça 19) , em 9/6/2016, por delegação de competência conferida pelo Relator Min. Walton Alencar (Portaria-MIN-WAR 1, de 10/7/2014) e subdelegação concedida pelo Secretário da Secex-MG (PortariaSecex/MG 19, de 1º/7/2015) , o interregno entre essas datas e a ordem de audiência é inferior aos dez anos, não cabendo se falar de prescrição da pretensão punitiva desta Corte. 
Em suma, no caso concreto não se operou a prescrição da pretensão punitiva. 
2.6.2 Análise da prescrição de pretensão punitiva (multa do art. 57 da Lei 8.443/92) e de ressarcimento ao erário (débito) 
Observa-se que o Acórdão 4520/2020-TCU-Primeira Câmara, quanto ao responsável Antônio Augusto de Araújo Filho, imputou-lhe débito e lhe aplicou a multa do art. 57 da Lei 8.443/92. 
Considerando que o Tribunal pode aferir a ocorrência de prescrição até mesmo de ofício (item 9.1.6 do Acórdão 1441/2016-TCU-Plenário) e ante o risco de se encaminhar à cobrança judicial dívidas já prescritas, já que não foi constituído processo de cobrança executiva, entende-se que é oportuno realizar tal exame. 
A alegação de prescrição assume particular relevância, dado o recente julgamento, pelo STF, do Recurso Extraordinário 636.886 (tema 899 da repercussão geral) . Os significativos impactos deste julgamento foram objeto de análise pela Serur nos autos do TC Processo 027.624-2018-8. Por economia processual, juntou-se a estes autos (peça 68) cópia do exame e do pronunciamento da unidade emitidos pela Serur naquele processo, em que foram fundamentadas as seguintes premissas, que serão consideradas no presente exame: 
a) pela jurisprudência até então vigente, a pretensão punitiva exercida pelo Tribunal de Contas estava sujeita à prescrição, regida pelos critérios fixados no Acórdão 1441/2016-TCU-Plenário. Já quanto ao débito, a ação de ressarcimento era considerada imprescritível, por expressa previsão do art. 37, § 5º, da Constituição Federal. No entanto, ao julgar o RE 636.886, o STF conferiu nova interpretação a esse dispositivo, fixando a tese de que "é prescritível a pretensão de ressarcimento ao erário fundada em decisão de Tribunal de Contas"; 
b) embora o RE 636.886 tenha por objeto a execução de acórdão condenatório proferido pelo TCU, a interpretação conferida pelo STF ao art. 37, § 5º, da Constituição, afeta a ação de ressarcimento como um todo, abrangendo não só a execução, mas também a pretensão condenatória. E, ao contrário da decisão proferida no julgamento do tema 897 (RE 852.475) , no tema 899, relativo à atuação do Tribunal de Contas, a conclusão de que a pretensão de ressarcimento é prescritível foi estabelecida de forma categórica, sem ressalvar as condutas dolosas qualificáveis como ato de improbidade; 
c) as pretensões punitiva e de ressarcimento devem observar o mesmo regime na atividade de controle externo, dado o objetivo comum da prescrição, de fixar prazo para o Tribunal de Contas agir, buscando caracterizar o ilícito, identificar seu autor, dimensionar as consequências da conduta (em especial, a quantificação do dano) e impor as consequências legais, independentemente do fato de tais consequências terem natureza punitiva ou ressarcitória; 
d) o Código Civil e a Lei 9.873/1999 constituem as duas alternativas que, de forma mais consistente, polarizam os debates acerca do regime de prescrição a ser observado no processo de controle externo. Não obstante a relevância dos fundamentos utilizados no Acórdão 1441/2016-TCU-Plenário, favoráveis à aplicação do Código Civil, a Lei 9.873/1999 adota balizas usuais no âmbito do direito público, prevê causas de interrupção em tudo compatíveis com o processo de controle externo e já vem sendo utilizada pelo STF para limitar o exercício da pretensão punitiva pelo TCU, em decisões posteriores ao Acórdão 1441/2016-TCU-Plenário. Assim, até que sobrevenha norma específica, entende-se que a prescrição das medidas de ressarcimento a cargo do tribunal de contas deve observar o regime Lei 9.873/1999; 
e) considerando, porém, que o acórdão proferido no RE 636.886 foi objeto de embargos declaratórios, não é recomendável reconhecer a prescrição desde logo, ante a possibilidade de esclarecimento da decisão em sentido diverso do ora defendido (notadamente quanto aos atos dolosos) ou mesmo a modulação de seus efeitos, para preservar as ações de controle instauradas com base no entendimento jurisprudencial até então vigente; 
f) assim, nos casos em que a prescrição não tenha ocorrido por nenhum dos dois regimes (Código Civil ou Lei 9.873/1999) , o desfecho do processo não se alterará, qualquer que seja a premissa adotada (imprescritibilidade, prescritibilidade pelo Código Civil ou pela Lei 9.873/1999) , viabilizando-se o imediato julgamento. Já nas situações em que a pretensão de ressarcimento esteja prescrita por algum dos dois regimes, ou por ambos, é recomendável que o julgamento do processo seja sobrestado, até ulterior deliberação do Tribunal. 
As manifestações da Serur juntadas à peça 68 foram elaboradas quando ainda não estava disponibilizado o inteiro teor do acórdão do RE 636.886. Em nova análise após a publicação da decisão (DJe de 24/6/2020) , inclusive mediante o cotejo com os demais votos proferidos no julgamento, conclui-se pela subsistência das premissas indicadas acima, cabendo destacar dois aspectos relevantes. 
O primeiro diz respeito à ressalva aos atos dolosos de improbidade. Observa-se que tanto na manifestação do TCU, como amicus curiae (peça 35 do RE 636.886) , como na manifestação do Ministério Público Federal na condição de fiscal da ordem jurídica (peça 38) , o tema 897 foi invocado com o fim de preservar a atuação dos tribunais de contas no caso de prejuízos causados dolosamente, mediante condutas típicas de improbidade administrativa. Todavia, o pedido não foi acolhido. No ponto, não houve divergência quanto ao entendimento do relator, de que "as razões que levaram a maioria da Corte a estabelecer excepcional hipótese de imprescritibilidade, no tema 897, não estão presentes em relação as decisões do Tribunal de Contas que resultem imputação de débito ou multa". 
O segundo aspecto diz respeito à não incidência do Código Civil no regime de prescrição do ressarcimento. Nos votos em que a questão do prazo prescricional foi abordada, a referência foi sempre ao prazo quinquenal, usualmente adotado pelas normas de direito público.
Com essas explicações adicionais, passa-se à análise da prescrição no caso em exame, considerando-se as premissas indicadas anteriormente. 
Análise da prescrição segundo os critérios do Acórdão 1441/2016-TCU-Plenário
O Acórdão 1441/2016-TCU-Plenário estabeleceu que, para os processos que tramitam neste Tribunal, incide a regra dos arts. 202 e 205 do Código Civil, ou seja, a prescrição geral de dez anos a partir da ocorrência dos fatos, e a interrupção do prazo prescricional pelo ato que ordena a citação no âmbito do TCU. Após a interrupção, reinicia-se a contagem do prazo de dez anos para que o processo seja julgado. 
No caso de repasses sujeitos a prestação de contas específica, a data de transferência dos recursos ou a data de glosa de despesas são termos adequados para a incidência de encargos legais (art. 9º da IN-TCU 71/2012) , mas não para início da prescrição. Para esta finalidade considera-se, no regime do Código Civil, o dia seguinte ao fim do prazo para a prestação de contas (art. 4º, § 1º, I, da citada IN) , já que, enquanto não exaurido esse prazo, não se pode falar em inércia da Administração-credora (cf. Acórdão 6594/2020-TCU-Segunda Câmara, Min.-Subst. Marcos Bemquerer, e 1.470/2020-TCU-2ª Câmara, Min. Ana Arraes, entre outros) . 
Os ajustes em exame nos autos previam prestação de contas até o dia 10/2/2011 (Convênio 723083/2009) e 4/2/2011 (Convênios 724974/2009 e 715349/2009) , conforme tabela abaixo. 
	Convênio
	Vigência
	Data para prestação de contas

	723083/2009
	11/1/2011 
DOU (peça 1, p. 166) 
	10/2/2011 
 (Peça 1, p. 158 - Cláusula Nona) 

	724974/2009
	5/1/2011 DOU 
 (peça 2, p. 236) 
	4/2/2011 (Peça 2, p. 230 - Cláusula Nona) 

	715349/2009
	5/1/2011 DOU 
 (peça 3, p. 294) 
	4/2/2011 
 (Peça 3, p. 286 - Cláusula Nona) 

Logo, as prescrições de eventual ressarcimento, apurado a partir das prestações de contas, tiveram início em 11/2/2011 e 5/2/2011. 
Conforme se verifica nos autos, a citação do recorrente foi autorizada por meio do Despacho de Diretor (peça 7) , em 1º/12/2015, conforme delegação de competência conferida pelo Relator Min. Walton Alencar (Portaria-MIN-WAR 1, de 10/7/2014) e subdelegação concedida pelo Secretário da Secex-MG (Portaria-Secex/MG 19, de 1º/7/2015) . Considerando que os inícios dos prazos prescricionais se deram em 11/2/2011 e 5/2/2011, o interregno entre essas datas e a ordem de citação é inferior aos dez anos, não cabendo se falar de prescrição do débito e da pretensão punitiva desta Corte. 
Por sua vez, o acórdão recorrido foi proferido em sessão de 14/4/2020. 
Sendo assim, não foi ultrapassado o prazo prescricional decenal nos moldes do Código Civil. 
Análise da prescrição pelo regime da Lei 9.873/1999
A Lei 9.873/1999 apresenta um prazo prescricional geral, de cinco anos, contados da data da prática do ato (art. 1º) , e a interrupção do prazo prescricional "pela notificação ou citação do indiciado ou acusado, inclusive por meio de edital" e/ou "por qualquer ato inequívoco, que importe apuração do fato" (art. 2º, incisos I e II) . 
No regime da Lei 9.873/1999, a prescrição do ressarcimento, no caso de convênios e instrumentos congêneres, só começa a fluir do momento em que forem prestadas as contas, mesmo que já esteja vencido o prazo para tanto (como enfatizado pelo STF no voto do ministro Roberto Barroso, no MS 32.201, assim como no voto do ministro Gilmar Mendes, no RE 636.886) . 
No caso em análise, o responsável foi omisso no dever de prestar contas. Dessa forma, não que há que se falar em início do prazo prescricional. 
Por oportuno, convém lembrar que a não prestação de contas é conduta omissiva e, como tal, permanente por excelência. Assim, as consequências da omissão são ainda mais gravosas no regime da Lei 9.873/1999, por força de seu art. 1º, pois, em infrações de caráter permanente, a prescrição só se inicia "do dia em que tiver cessado" a permanência. 
Desse modo, adotando-se as premissas fixadas na Lei 9.873/1999 ao caso em exame, e considerando-se o prazo geral, de cinco anos e as supramencionadas interrupções do prazo prescricional, observa-se que não ocorreu a prescrição do débito e da pretensão punitiva desta Corte.
3. CONCLUSÃO DA INSTRUÇÃO PRELIMINAR
Em virtude do exposto, propõe-se:
3.1 não conhecer do recurso de reconsideração interposto por Marcia Regina Sartori Damo, por restar intempestivo e não apresentar fatos novos, nos termos do artigo 33 da Lei 8.443/92, c/c o artigo 285, caput e §2º, do RI/TCU; 
3.2 encaminhar os autos para o Ministério Público junto ao TCU (MP/TCU) e, posteriormente, ao gabinete do relator competente para apreciação do recurso; 
3.3 à unidade técnica de origem, dar ciência à recorrente e aos órgãos/entidades interessados do teor da decisão que vier a ser adotada, encaminhando-lhes cópia.
3.	Em relação ao recurso interposto por Breno Einstein Figueiredo, em manifestação constante da peça 125, a unidade técnica novamente apontou a intempestividade da peça recursal, contudo, nesse caso, propôs o seu conhecimento em razão da superveniência de fatos novos, conforme excerto a seguir transcrito, in verbis:
Inicialmente, é possível afirmar que o recorrente foi devidamente notificado acerca do acórdão original mediante o Ofício 17.001/2020-TCU/Seproc (peças 48 e 53) em seu endereço constante da base da Receita Federal (peça 40) , de acordo com o disposto no art. 179, II, do Regimento Interno/TCU. 
Cabe destacar que dispõe o art. 89, inc. I, da Lei Complementar 80/1994, com redação dada pela Lei Complementar 132/2009, verbis: 
Art. 89. São prerrogativas dos membros da Defensoria Pública do Distrito Federal e dos Territórios: 
I - receber, inclusive quando necessário, mediante entrega dos autos com vista, intimação pessoal em qualquer processo e grau de jurisdição ou instância administrativa, contando-se-lhes em dobro todos os prazos;" (grifo nosso) 
Também, é de se consignar que há precedente deste Tribunal de Contas de União (TCU) nessa linha, a exemplo do Acórdão 587/2018-TCU-Plenário, em que se firmou o seguinte entendimento: Nos processos em que a Defensoria Pública da União atue como procuradora da parte, devem ser observadas as prerrogativas de intimação pessoal e contagem dos prazos em dobro, previstas no art. 44, inciso I, da LC 80/1994. 
Isso posto, destaca-se que este exame de tempestividade deve observar as Portarias-TCU 61/2020 e 71/2020, as quais estabelecem a suspensão dos prazos processuais durante o período de 23/3/2020 a 20/5/2020. Sendo assim, a contagem do prazo recursal em exame iniciou-se após o fim do referido período, tendo termo inicial o dia 21/5/2020.
Considerando a prerrogativa de prazo em dobro dos membros da Defensoria Pública, o termo final para interposição tempestiva foi o dia 19/6/2020. O recurso foi interposto somente em 13/10/2020, devido ao que se conclui por sua intempestividade 
Ademais, registre-se que o recurso foi assinado eletronicamente. 
2.2.1. Em sendo intempestivo, houve superveniência de fatos novos? Sim. 
Para análise do presente requisito, verifica-se oportuno a realização de breve histórico dos autos. 
Trata-se de Tomada de Contas Especial (TCE) instaurada pelo Ministério da Integração Nacional (MIN) em desfavor de Antônio Augusto de Araújo Filho, ex-prefeito de Araponga/MG, gestão 2009/2012, em razão da omissão no dever de prestar contas quanto aos recursos repassados àquele Município, por força dos Convênios 723083/2009, 724974/2009 e 715349/2009, celebrados com o supracitado ministério, que tiveram por objeto a aquisição de patrulha mecanizada (trator e implementos agrícolas) . 
Diante disso, os autos foram apreciados por meio do Acórdão 4520/2020-TCU-Primeira Câmara (peça 37) , que, ao que interessa para essa análise, julgou irregulares as contas do responsável, aplicando-lhe multa do artigo 58, inciso I, da Lei 8.443/1992. 
Em essência, restou configurada nos autos, especificamente em relação ao Sr. Breno Einstein Figueiredo, gerente executivo do Programa de Promoção de Sustentabilidade de Espaços Sub-regionais (Promeso) , a elaboração de pareceres técnicos (Notas Técnicas 206, 207 e 208, de 23/12/2009) , no mesmo dia, com conteúdo semelhante e desprovidos de análise adequada dos benefícios esperados com cada transferência e das alternativas existentes, em um cenário de recursos financeiros escassos. Além disso, não examinou a real transferência de recursos, no valor de R$ 300 mil para a compra de três tratores, porquanto cada nota técnica, de conteúdo idêntico, remete à aquisição de apenas um trator, não atendendo ao objetivo da norma (artigo 31, da Portaria Interministerial MP/MF/MCT 127/2008) , conforme consignado no voto condutor do acórdão condenatório (peça 38, p. 1 e 4) . 
Em face da decisão original, a Sra. Marcia Regina Sartori Damo interpôs recurso de reconsideração (peças 65 e 66) , que ainda está pendente de análise do Relator Recursal. 
Devidamente notificado, o recorrente interpõe a presente peça recursal intempestiva. 
Preliminarmente, faz-se mister ressaltar que o art. 32, parágrafo único, da Lei 8.443/1992, estatui que "não se conhecerá de recurso interposto fora do prazo, salvo em razão de superveniência de fatos novos, na forma do Regimento Interno". 
Regulamentando esse dispositivo, o art. 285, § 2º, do RI/TCU dispõe que "Não se conhecerá de recurso de reconsideração quando intempestivo, salvo em razão de superveniência de fatos novos e dentro do período de cento e oitenta dias contado do término do prazo indicado no caput, caso em que não terá efeito suspensivo". 
Para que o presente recurso possa ser conhecido, uma vez interposto dentro do período de cento e oitenta dias, torna-se necessária a superveniência de fatos novos. 
Na peça ora em exame (peças 81 a 120) , o recorrente argumenta, em síntese que: 
a) houve ilegitimidade passiva, visto que era destituído de poder decisório e seguiu o cumprimento de ordens convalidadas juridicamente pela Advocacia-Geral da União, conforme demonstram os Ofícios 363 e 365/GAB-MLC/09, ambos de 03/12/2009, Memorandos Circulares 30/2009/Secex/MI, de 18/12/2009, e 13/GM/MI, de 23/12/2009 (peça 81, p. 5-7, 20-21, 27-36) ; 
b) houve erro de juízo de valor, visto que somente em 2011 foi inserido na Lei 8.112/90 o inciso VI do art. 116 "VI - levar as irregularidades de que tiver ciência em razão do cargo ao conhecimento da autoridade superior ou, quando houver suspeita de envolvimento desta, ao conhecimento de outra autoridade competente para apuração"; (peça 81, p. 7) ; 
c) não cabe a responsabilização pela elaboração das notas técnicas, visto que a denominação de "Gerente Executivo do Promeso" era meramente figurativa e destituída de poder decisório de fato (peça 81, p. 7) ; 
d) as notas técnicas foram elaboradas no mesmo dia em função do grande volume de trabalho, quadro reduzido de pessoal e véspera das festividades de fim de ano, além de encerramento do exercício financeiro (peça 81, p. 7, p. 37-38) ; 
e) não cabe a condenação, visto que o dever de prestar contas era do convenente e o objeto dos convênios foram executados (peça 81, p. 7-11) ; 
f) houve prescrição da pretensão punitiva do TCU, visto que o lapso temporal entre os fatos e a citação do recorrente é de mais de seis anos. Cita o RE 636.886 (peça 81, p. 11-18) ; 
g) não cabe a multa aplicada, visto que não foi arrolado como sujeito responsável ou causador de qualquer dano ao erário, relacionados aos convênios em tela, nem pelo Ministério da Integração Nacional, nem a Controladoria-Geral da União, nem a Advocacia-Geral da União, nem mesmo o Ministério Público Federal, em ação de improbidade administrativa (peça 81, p. 11, p. 39) ; 
h) não detinha poder decisório, visto que foi contratado para prestar atividades técnicas especializadas, sob o código MI-IV-E-Brasília-DF, por tempo determinado e sem vínculo efetivo, a fim de atender necessidade temporária de excepcional interesse público, nos termos da Lei 8.745, de 9 de dezembro de 1993, conforme informa o Contrato de Trabalho nº 04/2009 anexo, celebrado com o então Ministério da Integração Nacional. Anexa contrato de trabalho e termos aditivos (peças 81, p. 19, 85 e 86) ; 
i) havia vedação imposta pela Lei 8.745/1993 para o exercício de poder decisório (peça 81, p. 19) ; 
j) houve a convalidação jurídica posterior de todo procedimento, nos termos dos Pareceres Conjur/MI 510 e 511/2010, em 4/5/2010, bem como aprovação dos convênios por meio do Parecer Conjur/MI 376/2020. Cita o Acórdão 1389/2010-TCU-Primeira Câmara (peça 81, p. 24, 44) ; 
k) houve a execução física dos convênios, conforme depreende-se da Cota 00308/2016/CONJURMIN/CGU/AGU, de 27/06/2016, e posterior apresentação das notas fiscais, além da restituição do valor de contrapartida. Anexa notas fiscais e comprovantes de GRU (peça 81, p. 24, 40-4, 46; e peças 100-105 e 106-108) ; 
l) não cabia tecer maiores considerações ou mesmo apresentar alternativas às emendas apresentadas, nem fazer análise de mérito sobre a aplicação e destino dos recursos, visto que que sua atividade estava circunscrita a um aspecto bem mais operacional e de "assessoramento" que gerencial ou diretivo (peça 81, p. 22, 24-25) ; 
m) é natimorto o item do acórdão que aplicou a multa, visto que os objetos dos convênios foram executados em sua plenitude, inclusive reconhecida pelo concedente, bem como a elaboração das notas técnicas seguiram modelos padronizados da administração, bem como o requerente não detinha poder decisório, visto que a questão da emenda individual tinha interseção com a esfera política e era controlado pela Casa Civil/PR. Ademais, o Tribunal penalizou o Recorrente por ato de terceiro que não realizou a prestação de contas de maneira completa (peça 81, p. 26, p. 38-39, 46) ; 
n) não era detentor de cargos em comissão no nível de Direção e Assessoramento Superior (DAS) ou qualquer outra função, inclusive em face da vedação imposta pelo art. 9º da Lei 8.745/199316, tendo em vista ter sido contratado para trabalho temporário (peça 81, p. 28) ; 
o) não é válido o argumento de que as Notas Técnicas estavam vazias de conteúdo, visto que satisfazem plenamente os requisitos à época exigidos pelo TCU. Apresenta excerto dos Acórdãos TCU 5.078/2009 e 6.527/2009, da 2ª Câmara (peça 81, p. 36-37) ; 
p) havia limitações no Siconv, uma vez que não permitia a junção ou reunião de propostas distintas, e cada nota de empenho era referenciada por um único número de convênio (peça 81, p. 38) ; 
q) houve licitude no procedimento de formalização dos convênios, diante da convalidação da Consultoria Jurídica por meio dos Pareceres 510 e 511/2010, e 376/2010 (peça 81, p. 43-45) ; 
r) houve a execução dos convênios e a devolução dos recursos à concedente, conforme demonstram documentação referente aos procedimentos licitatórios, notas fiscais e guia de recolhimento da União de 27/4/2021 (peça 81, p. 46-51) ; 
s) houve afronta à Instrução Normativa TCU 71, isto porque o houve a execução física dos convênios e a restituição das contrapartidas firmadas, conforme verifica-se nos ofícios 1105/2013/DGI/SECEX/MI, de 30/10/2013, e do Ofício 491/2014/DGI/SECEC/MI, de 27/06/2014 e COTA nº 00308/2016/CONJUR-MIN/CGU/AGU (peça 81, p. 51-58) ; 
t) é totalmente inepta e descabida a sanção imposta ao recorrente, visto que está sendo penalizado por fato de terceiros, que sequer existiu de fato (peça 81, p. 59) ; 
u) não houve interesse do prefeito sucessor em realizar a correta prestação de contas, visto que era inimigo político (peça 81, p. 59-61) ; 
v) não houve conluio, participação ou facilitação que fosse do recorrente ou qualquer ato ilícito ou irregular, inclusive de elaboração das Notas Técnicas 206, 207 e 208, visto que cabia ao gestor sucessor a devida prestação de contas e ao município a devolução da contrapartida (peça 81, p. 61-65) ; 
w) não há razoabilidade ou proporcionalidade na multa aplicada, visto que a única irregularidade verificada nos processos foi a não aplicação da contrapartida municipal, a cuja devolução proporcional foi condenado o ente municipal, bem como deve-se considerar que o objeto do convênio foi devidamente executado e que não houve omissão no dever de prestar contas, além de não existir indício de locupletamento, nem desvio de recursos. Apresenta excertos de acórdãos do TCU (peça 81, p.66-89) ; 
x) houve sentença favorável em Ação Civil de Improbidade Administrativa (116- 90.2015.4.01.3823) , visto que a sentença consignou que não houve malversação ou uso dos recursos públicos, bem como os objetos dos convênios foram executados e ainda que a prestação de contas ocorreu de forma incompleta, restando ao município de Araponga/MG a devolução da contrapartida proporcional (peça 81, p. 89-98) ; 
y) cabe o efeito suspensivo, como medida de tutela provisória ou medida cautelar, a fim de resguardar direito já violado pelo Acórdão ora combatido (peça 81, p. 98-99) . 
Requer efeito suspensivo ao apelo e a reforma do acórdão combatido. 
Ato contínuo, colaciona Ofício Defensoria Pública DF 3470/2020/DPDF-NAJI (peças 82 e 83) ; Contrato de trabalho e termos aditivos (peças 85 e 86) ; ofícios, memorandos, notas técnicas, termos dos convênios, pareceres, notas fiscais, comprovantes de recolhimento, informação e parecer financeiros, (peças 87-114) , Cota 00308-2016-CONJUR-MIN-CGU-AGU (peça 115) ; Alegações finais MPF e sentença parcialmente favorável em Ação Civil de Improbidade Administrativa, 116-90.2015.4.01.3823 (peças 116 e 117) ; relatório de recursos empenhados em Araponga/MG em 2009 (peça 118) ; registro e extrato adimplência Araponga-MG (peças 119 e 120) .
Verifica-se que o recorrente insere, nessa fase processual, sentença prolatada no âmbito ação da Ação de Improbidade Administrativa: 116-90.2015.4.01.3823, sobre os mesmos fatos apreciados nestes autos, parcialmente procedente, informando que "a verificação in loco do cumprimento do objeto do contrato e a tomada das notas fiscais pelo servidor do Ministério da integração supriram a necessidade de prestação de contas no portal eletrônico do SICONV, ao menos para os gravíssimas fins de eventual reconhecimento de improbidade administrativa" (peça 117, p. 6) .
O fato de existir decisão judicial parcialmente procedente que trata dos mesmos fatos sugere que, por prudência, o recurso seja conhecido para que os motivos que levaram o Poder Judiciário a decidir em linha diversa da adotada pelo Tribunal sejam ponderados no caso concreto, mesmo reconhecendo a ampla adoção do Princípio da Independência das Instâncias. O efetivo descarte dos elementos que fundamentam a decisão judicial como documento novo com eficácia sobre a prova produzida (art. 35, III, da Lei 8.443/1992) só é possível se o processo avançar para a fase de exame do mérito. 
Sendo assim, conclui-se pela existência de documento novo que, ao menos em tese, pode ter eficácia sobre o julgamento de mérito proferido, uma vez que se trata de sentença favorável ao recorrente em processo judicial cujo objeto é idêntico aos autos em análise. A verificação da efetiva eficácia da documentação cabe, entretanto, ao exame de mérito do recurso. 
Por todo o exposto, conclui-se que o elemento em referência pode ser caracterizado como fato novo, pois possui pertinência temática com a situação tratada nos autos, motivo pelo qual o recurso em tela pode ser conhecido, entretanto, sem atribuição de efeito suspensivo, nos termos do artigo 32, parágrafo único, da Lei 8.443/92 e do artigo 285, § 2º, do Regimento Interno/TCU.
2.3. LEGITIMIDADE
Trata-se de recurso interposto por responsável/interessado habilitado nos autos, nos termos do art. 144 do RI-TCU? Sim
2.4. INTERESSE
Houve sucumbência da parte? Sim
2.5. ADEQUAÇÃO
O recurso indicado pelo recorrente é adequado para impugnar o Acórdão 4520/2020-TCU-Primeira Câmara? Sim
3. CONCLUSÃO DA INSTRUÇÃO PRELIMINAR
Em virtude do exposto, propõe-se: 
3.1 conhecer do recurso de reconsideração interposto por Breno Einstein Figueiredo, suspendendo-se os efeitos dos itens 9.4, 9.5 e 9.6 do Acórdão 4520/2020-TCU-Primeira Câmara, com fundamento nos artigos 32, inciso I, e 33 da Lei 8.443/1992; 
3.2 encaminhar os autos ao gabinete do Ministro-Relator Vital do Rêgo Filho para apreciação do recurso.
4.	Posteriormente, a Serur retificou (peça 127) o item 3.1 desta última instrução, nos seguintes termos:
Considerando a ocorrência de erro material contido no Exame de Admissibilidade de peça 125, retifica-se o item 3.1, de modo que onde se lê: "3.1 conhecer do recurso de reconsideração interposto por Breno Einstein Figueiredo, suspendendo-se os efeitos dos itens 9.4, 9.5 e 9.6 do Acórdão 4520/2020-TCU-Primeira Câmara, com fundamento nos artigos 32, inciso I, e 33 da Lei 8.443/1992;", leia-se: "3.1 conhecer do recurso de reconsideração, todavia sem atribuição de efeito suspensivo, interposto por Breno Einstein Figueiredo, nos termos do artigo 32, parágrafo único, da Lei 8.443/92, c/c o artigo 285, § 2º, do RI/TCU;". Grifos no original.
5.	O representante do Ministério Público junto ao TCU manifestou o seu acordo com as propostas da Secretaria de Recursos em seu parecer de peça 129, nos seguintes termos:
À vista dos elementos existentes nos autos, aquiescemos aos exames de admissibilidade constantes nas peças 125, proposta de conhecimento do recurso de Breno Einstein Figueiredo, e 69, proposta de não conhecimento do recurso de Maria Regina Sartori Damo. 
Embora os dois Recursos de Reconsideração sejam intempestivos, concordamos com a auditora que subscreve a peça 125 que a sentença favorável na Ação Civil de Improbidade Administrativa 116-90.2015.4.01.3828 pode ter reflexo na decisão assentada no Acórdão 4520/2020-TCU-Primeira Câmara, cabendo a sugestão de conhecimento, sem efeito suspensivo, e retorno dos autos à Serur para análise de mérito.
É o relatório.

Edinando Luiz Brustolin (OAB/SC 21.087) e outros.

Procurador Marinus Eduardo De Vries Marsico.

RECURSOS DE RECONSIDERAÇÃO EM TOMADA DE CONTAS ESPECIAL. INTEMPESTIVIDADE DE UM DOS RECURSOS. NÃO CONHECIMENTO. TEMPESTIVIDADE DO OUTRO RECURSO. CONHECIMENTO SEM ATRIBUIÇÃO DE EFEITO SUSPENSIVO. RESTITUIÇÃO DOS AUTOS À SERUR PARA ANÁLISE DE MÉRITO. COMUNICAÇÕES.

TOMADA DE CONTAS ESPECIAL (TCE)

Secretaria de Recursos (Serur).

Examinam-se recursos de reconsideração interpostos por Marcia Regina Sartori Damo e Breno Einstein Figueiredo contra o Acórdão 4520/2020-TCU-Primeira Câmara (peça 37) , por meio do qual esta Corte de Contas, dentre outros, julgou irregulares as contas dos recorrentes, bem como aplicou-lhes a multa prevista no artigo 58, inciso I, da Lei 8.443/1992.
Na origem, trata-se de processo de tomada de contas especial instaurada pelo Ministério da Integração Nacional em desfavor de Antônio Augusto de Araújo Filho, ex-prefeito de Araponga/MG, gestão 2009/2012, em razão da omissão no dever de prestar contas quanto aos recursos repassados àquele município, por força dos Convênios Siconv CV-723083/2009, CV-724974/2009 e CV715349/2009, celebrados com o supracitado ministério, que tiveram por objeto a aquisição de patrulha mecanizada (trator e implementos agrícolas) .
Segundo o histórico constante dos autos, a Sra. Márcia Regina Sartori Damo, Secretária de Programas Regionais do Ministério da Integração Nacional, foi chamada em audiência por ter celebrado os convênios com o mesmo objeto (723083, 724974 e 715349/2009) , no mesmo dia, sem prévia aprovação da assessoria jurídica, em afronta ao art. 38, parágrafo único, da Lei 8.666/1993, mesmo após a determinação feita no Acórdão 384/2009-TCU-Plenário, e sem análise técnica prévia adequada da transferência de R$ 300 mil para a compra de três tratores, incluindo os benefícios esperados e as alternativas existentes a essa ação (artigo 31, da Portaria Interministerial MP/MF/MCT 127/2008) , tendo em vista que as notas técnicas 206, 207 e 208, de 23/12/2009, são peças meramente formais, sem conteúdo relevante, e remetem apenas à compra de um trator.
O Sr. Breno Einstein Figueiredo, gerente executivo do Programa de Promoção de Sustentabilidade de Espaços Sub-regionais (Promeso) , foi chamado em audiência por ter elaborado pareceres técnicos (Notas Técnicas 206, 207 e 208, de 23/12/2009) , no mesmo dia, com conteúdo semelhante e desprovidos de análise adequada dos benefícios esperados com cada transferência e das alternativas existentes, em um cenário de recursos financeiros escassos. Além disso, não examinou a real transferência de recursos, no valor de R$ 300 mil para a compra de três tratores, porquanto cada nota técnica, de conteúdo idêntico, remete à aquisição de apenas um trator, não atendendo ao objetivo da norma (artigo 31, da Portaria Interministerial MP/MF/MCT 127/2008) .
Foi realizada a citação do ex-prefeito, em relação ao débito apurado, bem como a audiência dos ora recorrentes, a fim de que apresentassem razões de justificativa acerca de ocorrências relacionadas à elaboração de pareceres técnicos desprovidos de análise adequada dos benefícios esperados, e celebração dos três convênios, no mesmo dia, sem prévia aprovação da assessoria jurídica e mesmo após determinação feita por esta Corte de Contas, para a compra de três tratores, porquanto cada nota técnica, de conteúdo idêntico, remetia à aquisição de apenas um trator.
Ante a rejeição das razões de justificativas apresentadas, a Sra. Marcia Regina Sartori Damo e o Sr. Breno Einstein Figueiredo, ora recorrentes, tiveram suas contas julgadas irregulares, com aplicação de sanção pecuniária prevista no art. 58, inciso II, Lei 8.443/1992. O Sr. Antônio Augusto de Araújo Filho, ex-prefeito de Araponga/MG, também teve suas contas julgadas irregulares, com imputação de débito e multa, mas não recorreu até o momento.
A Secretaria de Recursos (Serur) , ao proceder ao exame da admissibilidade da peça recursal apresentada por Marcia Regina Sartori Damo, propôs o seu não conhecimento, dada sua intempestividade e ante a ausência de fatos novos que possibilitassem a aplicação da regra excepcional contida no art. 285, § 2º, do Regimento Interno do TCU.
Em relação ao recurso apresentado por Breno Einstein Figueiredo, a mesma unidade técnica entendeu que deve ser conhecido, apesar de intempestivo, em virtude da apresentação de documento novo que, ao menos em tese, pode ter eficácia sobre o julgamento de mérito proferido.
O representante do Ministério Público junto ao TCU aquiesceu às propostas da Serur.
Feito esse breve histórico, passo a decidir.
Acompanho o encaminhamento e a análise procedidos pela equipe técnica, endossados pelo membro do Parquet, e acolho seus fundamentos como minhas razões de decidir. 
Não há dúvidas acerca da intempestividade dos recursos ora examinados.
Conforme pode ser verificado na peça 56, a responsável Marcia Regina Sartori Damo foi notificada da decisão recorrida em 19/5/2020, tendo a contagem do prazo recursal se iniciado no dia 21/5/2020, nos termos do art. 19, § 3º, da Resolução-TCU 170/2004, e considerando a suspensão dos prazos processuais estabelecida pelas Portarias-TCU 61/2020 e 71/2020.
Dessa forma, com a interposição do recurso em 24/6/2020 (peças 65 e 66) , houve o transcurso de 35 dias, restando, portanto, intempestivo.
Já o responsável Breno Einstein Figueiredo foi devidamente notificado acerca do acórdão original em 7/5/2020 (peça 53) , com a contagem do prazo recursal iniciada também em 21/5/2020, em razão da suspensão de prazos processuais já referida (Portarias-TCU 61/2020 e 71/2020.
Considerando ainda que neste caso há atuação da Defensoria Pública na representação legal, o prazo deve ser contado em dobro, tendo como termo final o dia 19/6/2020. Como a peça recursal foi apresentada apenas em 13/10/2020 (peça 81) , resta também demonstrada a sua intempestividade.
Igualmente, na esteira da Serur, considero não estar evidenciada a superveniência de fatos novos no recurso apresentado por Marcia Regina Sartori Damo, o que permitiria o seu conhecimento excepcional.
Percebe-se que as razões trazidas no expediente recursal se referem a fatos já conhecidos e analisados por ocasião do julgamento de mérito das contas.
Conforme apontado pela unidade técnica, os argumentos e teses jurídicas, ainda que inéditos nos autos, não são considerados fatos novos por este Tribunal, conforme jurisprudência exposta nos Acórdão 2308/2019-TCU-Plenário, 1.760/2017-TCU-1ª Câmara e 2.860/2018-TCU-2ª Câmara. Como ressaltado pelo voto condutor do primeiro acórdão retromencionado, "a tentativa de se provocar a pura e simples rediscussão de deliberações do TCU com base em discordância com as conclusões deste Tribunal não se constitui em fato ensejador do conhecimento do recurso fora do prazo legal".
Em sentido diverso, o Sr. Breno Einstein Figueiredo traz documento novo que, ao menos em tese, pode ter eficácia sobre o julgamento de mérito proferido, uma vez que se trata de sentença, favorável ao recorrente, em processo judicial cujo objeto é idêntico aos autos em análise.
Conforme apontado pela Serur e pelo MPTCU, a sentença favorável na Ação Civil de Improbidade Administrativa 116-90.2015.4.01.3828 pode ter reflexo na decisão assentada no Acórdão 4520/2020-TCU-Primeira Câmara, ensejando o conhecimento do recurso, porém sem efeito suspensivo, nos termos do art. 285, § 2º, do Regimento Interno do TCU.
Com essas considerações, voto para que seja adotada a minuta de acórdão que ora trago ao exame deste colegiado.
TCU, Sala das Sessões, em 21 de setembro de 2021.
Ministro VITAL DO RÊGO 
Relator